【裁判字號】    97,訴,664
【裁判日期】    970819
【裁判案由】    毒品危害防制條例
【裁判全文】
臺灣士林地方法院刑事判決               97年度訴字第664號
公  訴  人  臺灣士林地方法院檢察署檢察官
被      告  甲○○
上列被告因毒品危害防制條例案件，經檢察官提起公訴（97年度
毒偵字第1066號），被告於本院準備程序中就被訴之事實為有罪
之陳述，經合議庭裁定認本件宜由受命法官獨任進行簡式審判程
序審理，並判決如下：
    主  文
甲○○施用第一級毒品，累犯，處有期徒刑捌月；扣案之第一級
毒品海洛因貳包（不含外包裝袋，驗餘總重零點肆捌壹公克）沒
收銷毀，包裝海洛因之包裝袋貳個沒收。又施用第二級毒品，累
犯，處有期徒刑肆月。應執行有期徒刑拾月；扣案之第一級毒品
海洛因貳包（不含外包裝袋，驗餘總重零點肆捌壹公克）沒收銷
毀，包裝海洛因之包裝袋貳個沒收。
    事  實
一、甲○○前因懲治盜匪條例案件，經臺灣高等法院以85年度上
    訴字第146號判處有期徒刑9年，經最高法院駁回上訴確定，
    於民國89年5月24日假釋出監，於假釋期間內，因贓物案件
    ，經臺灣臺北地方法院以93年度簡字第384號判處有期徒刑5
    月確定，嗣因施用第一級毒品、第二級毒品案件，經臺灣板
    橋地方法院以92年度簡字第4021號判處有期徒刑6月、4月確
    定，又因贓物、偽造文書等案件，經同法院以93年度易字第
    734 號判處有期徒刑4 月、拘役40日確定，上述案件經同法
    院以96年度聲減字第406 號裁定減刑為有期徒刑2 月15日、
    3 月、2 月、2 月及拘役20日，應執行有期徒刑7 月，接續
    前揭懲治盜匪條例案件撤銷假釋後所餘刑期有期徒刑3 年11
    月6 日執行，於96年12月2 日縮刑期滿執行完畢（構成累犯
    ）。
二、甲○○前因施用毒品案件，經依法院裁定送觀察、勒戒，於
    91年5 月8 日因無繼續施用傾向出所而執行完畢，嗣又因施
    用第一級及第二級毒品案件，再經台灣板橋地方法院裁定送
    觀察、勒戒及強制戒治，於93年1 月9 日因法律修正而停止
    戒治出監，其刑事部分經臺灣板橋地方法院以92年度簡字第
    4021號判處有期徒刑6 月、4 月確定。詎仍未戒除毒癮，於
    上開觀察、勒戒執行完畢後5 年內，再犯施用毒品之罪，且
    經法院判決有罪確定後，復基於施用第一級毒品海洛因及第
    二級毒品甲基安非他命（公訴意旨誤為安非他命）之犯意，
    於97年3 月14日10時許向前回溯120 小時及96小時內之某時
    ，在臺北縣新店市○○街8 巷35號5 樓，分別以將海洛因注
    射到手臂之方式及將甲基安非他命放在玻璃球內燒烤吸食其
    煙霧之方式先後施用第一級毒品海洛因及第二級毒品甲基安
    非他命，嗣於同日9 時20分許，在臺北市大同區○○○路20
    8 號前，為警查扣持有第一級毒品海洛因2 小包（驗餘總重
    0.481 公克），經採集其尿液檢體送驗，鑑定結果呈嗎啡、
    可待因及安非他命、甲基安非他命陽性反應，始查悉上情。
三、案經臺北縣政府警察局大同分局報告臺灣士林地方法院檢察
    署檢察官偵查起訴。
    理  由
一、本件被告所犯非死刑、無期徒刑或最輕本刑有期徒刑3 年以
    上之罪，亦非高等法院管轄第一審案件，且於準備程序進行
    中，被告先就被訴事實為有罪之陳述，經告知被告簡式審判
    程式之旨，並聽取檢察官、被告之意見後，本院合議庭裁定
    由受命法官進行簡式審判程式，是本件之證據調查，依刑事
    訴訟法第273 條之2 規定，不受同法第159 條第1 項、第16
    1 條之2 、第161 條之3 、第163 條之1 及第164 條至第17
    0 條規定之限制，合先敘明。
二、上揭犯罪事實，業據被告於本院審理時坦承不諱，而被告經
    警於97年3 月14日查獲採尿經送台灣尖端先進生技醫藥股份
    有限公司以氣相層析質譜儀檢驗法鑑驗結果，呈嗎啡、可待
    因陽性反應及安非他命、甲基安非他命陽性反應，有該公司
    97年03月26日實驗檢體編號AC32744 號（尿液檢體編號0219
    39）濫用藥物檢驗報告（見臺灣士林地方法院檢察署97年度
    偵字第4151號偵查卷第45頁），是被告自白施用第一級毒品
    海洛因及第二級毒品甲基安非他命乙節應認與事實相符，而
    可採信，前開事實應堪認定。按「修正毒品危害防制條例就
    施用毒品者，祇於『初犯』及『五年後再犯』二種情形，有
    其追訴條件之限制，即須於初犯經觀察、勒戒或強制戒治釋
    放後，5 年內均無施用毒品之行為，始能認其前所實施之觀
    察、勒戒或強制戒治已足遮斷毒癮，而得於5 年後再犯時，
    再予適用初犯之規定，重行觀察、勒戒等程序。倘5 年內已
    經再犯，被依法追訴處罰，縱其第3 次（或第3 次以上）施
    用毒品之時間在初犯釋放5 年以後，即與『5 年後再犯』之
    情形有別，且因已於『5 年內再犯』，顯見其再犯率甚高，
    原實施觀察、勒戒或強制戒治，已無法收其實效，而無5 年
    戒斷期之存在，自無再經觀察、勒戒及強制戒治之必要，應
    由檢察官逕行起訴，始符新法修正之本旨。」（最高法院95
    年度臺非字第59號、第65號判決、最高法院96年度第3次 刑
    事庭會議決議參照）。本件被告前因施用毒品案件，經依法
    院裁定送觀察、勒戒，於91年5 月8 日因無繼續施用傾向出
    所而執行完畢，嗣又因施用第一級及第二級毒品案件，再經
    台灣板橋地方法院裁定送觀察、勒戒及強制戒治，於93 年1
    月9 日因法律修正而停止戒治出監，其刑事部分經臺灣板橋
    地方法院以92年度簡字第4021號判處有期徒刑6 月、4 月確
    定。有臺灣高等法院被告前案紀錄表在卷可考。從而，本件
    被告於觀察、勒戒後，復因施用毒品經法院判刑確定，再犯
    本件犯行，揆諸上揭判決說明，已非觀察勒戒後，5 年後再
    犯，自應依法追訴處罰。
三、經查，人體施用甲基安非他命後，其主要代謝物中，未改變
    型態之甲基安非他命占施用劑量達43％，安非他命則約5 ％
    ；人體若係施用安非他命後，主要代謝物中則有未改變型態
    之安非他命，但無甲基安非他命，有法務部調查局93年5 月
    4 日調科壹字第093624139980號函可佐，足見人體若施用安
    非他命，其尿液代謝物不可能出現甲基安非他命，惟人體若
    施用甲基安非他命，其尿液代謝物除主要有甲基安非他命外
    ，亦可能有少量之安非他命，是本案被告為警查獲採集之尿
    液除呈現少量之安非他命陽性反應外，主要係呈現甲基安非
    他命之陽性反應，依上開函示，被告應係施用甲基安非他命
    （起訴書係記載施用安非他命，應予更正），核先敘明。核
    被告所為，係犯毒品危害防制條例第10條第1 項施用第一級
    毒品罪及第10條第2 項施用第二級毒品罪。其所犯上開兩罪
    間，犯意個別，罪名有異，應予分論併罰。被告因施用第一
    級毒品海洛因及第二級毒品甲基安非他命而分別持有第一級
    毒品海洛因及第二級毒品甲基安非他命之低度行為，為施用
    之高度行為所吸收，不另論罪。又被告有如事實欄所載之犯
    罪科刑及執行情形，此有臺灣高等法院被告前案紀錄表在卷
    可按，其係於受有期徒刑之執行完畢後，5 年內故意再犯本
    件有期徒刑以上之罪，為累犯，應依刑法第47條第1 項之規
    定加重其刑。爰審酌被告已有施用毒品之前科，且經觀察、
    勒戒、強制戒治之治療程序，仍無法戒除毒癮復又觸犯本件
    犯行，顯示其無戒絕之決心，及施用毒品係傷害自身健康，
    所生危害非鉅，本件犯後被告坦承犯行，態度尚屬良好，等
    一切情狀，分別量處如主文所示之刑，並定其應執行之刑。
    扣案之第一級毒品海洛因2 包（不含外包裝袋，驗餘總重
    0.4810公克），經送鑑驗結果檢出第一級毒品海洛因成分，
    此有交通部民用航空局航空醫務中心97年3 月25日航藥艦字
    第0971689 號毒品鑑定書1 紙附於臺灣士林地方法院檢察署
    97年度毒偵字第41 51 號偵查卷第44頁可稽，應依毒品危害
    防制條例第18條第1 項前段規定宣告沒收銷燬之，包裝海洛
    因用之包裝袋2 個（空包裝總重0.67公克），有防止毒品裸
    露、散逸之功能，且既與毒品分別鑑秤其重量，與毒品即無
    難以析離而無法個別宣告沒收之情事，該包裝袋2 個屬被告
    所有，且供其犯罪所用，業據被告供明，應依刑法第38條第
    1 項第2 款宣告沒收。
據上論斷，應依刑事訴訟法第273 條之1 第1 項、第299 條第1
項前段，毒品危害防制條例第10條第1 項、第2 項、第18條第1
項前段，刑法第11條、第47條第1 項、第51條第5 款、第38條第
1 項第2 款，判決如主文。
本案經檢察官翁偉倫到庭執行職務。
中    華    民    國    97    年    8    月    19    日
                  刑事第一庭法  官  賴邦元
以上正本證明與原本無異。
如不服本判決，應於判決送達後10日內，向本院提出上訴狀。
                            書記官  游育慈
中    華    民    國    97    年    8    月    19    日
附錄本案論罪科刑法條之依據：
毒品危害防制條例第10條
施用第一級毒品者，處 6 月以上 5 年以下有期徒刑。
施用第二級毒品者，處 3 年以下有期徒刑。


司法院資訊處製作；財團法人民間司法改革基金會備份。
